臺灣高等法院臺中分院刑事判決　　　　100年度上易字第364號
上　訴　人
即　被　告　陳秀利
上列上訴人即被告因偽造文書案件，不服臺灣臺中地方法院九十
九年度易字第三五五四、三六二四號中華民國一００年一月二十
日第一審判決（起訴案號：臺灣臺中地方法院檢察署九十九年度
偵字第八八０六號、第一四八四五號），提起上訴，本院判決如
下：
    主    文
上訴駁回。
    事    實
一、按依刑事訴訟法第三百五十條、第三百六十一條、第三百六
    十二條、第三百六十七條規定，不服地方法院之第一審判決
    而上訴者，須提出上訴書狀，並應敘述具體理由，為上訴必
    備之程式；其所提出之書狀未敘述上訴理由，或僅曾以言詞
    陳述上訴理由者，均應於上訴期間屆滿後二十日內補提理由
    書於第一審法院。第一審法院經形式審查，認逾期未補提上
    訴理由者，應定期間先命補正；逾期未補正者，為上訴不合
    法律上之程式，應以裁定駁回。倘已提出上訴理由，但所提
    非屬具體理由者，則由第二審法院以上訴不合法律上之程式
    ，判決駁回。而所謂具體理由，必係依據卷內既有訴訟資料
    或提出新事證，指摘或表明第一審判決有何採證認事、用法
    或量刑等足以影響判決本旨之不當或違法，而構成應予撤銷
    之具體事由，始克當之（例如：依憑證據法則具體指出所採
    證據何以不具證據能力，或依憑卷證資料，明確指出所為證
    據證明力之判斷如何違背經驗、論理法則）；倘僅泛言原判
    決認定事實錯誤、違背法令、量刑失之過重或輕縱，而未依
    上揭意旨指出具體事由，或形式上雖已指出具體事由，然該
    事由縱使屬實，亦不足以認為原判決有何不當或違法者（例
    如：對不具有調查必要性之證據，法院未依聲請調查亦未說
    明理由，或援用證據不當，但除去該證據仍應為同一事實之
    認定），皆難謂係具體理由，俾與第二審上訴制度旨在請求
    第二審法院撤銷、變更第一審不當或違法之判決，以實現個
    案救濟之立法目的相契合，並節制濫行上訴（最高法院九十
    七年度臺上字第八九二號刑事判決意旨參照）。是以上訴人
    之上訴書狀或補提之上訴理由書，雖有敘述上訴理由，惟並
    未具體敘述第一審判決有上述違法、不當情形，即與未敘述
    具體理由無異，其所為上訴，即不符合上訴之法定要件。
二、查本件原審判決以上訴人即被告陳秀利（下稱被告）與許志
    靖為嬸姪關係，於民國九十三年七月間，因陳秀利具有九二
    一地震災民之身份，且有以優惠利率辦理貸款之資格，故許
    志靖請託陳秀利以陳秀利之名義代其向內政部營建署購買門
    牌號碼為臺中市○○街十五號二十一樓之五房地（土地坐落
    臺中市○○區○○段四一一地號、應有部分為一萬分之四十
    九，建物係同段三三九八建號房屋，以下稱系爭房地）；陳
    秀利僅係出名登記為所有人，實際上係由許志靖出資購買，
    於同年七月三十日，系爭房地即以陳秀利登記為名義上之所
    有權人。因許志靖擔心系爭房地登記於陳秀利名下，若將來
    陳秀利有債務問題，將受連累，故與陳秀利商量而徵得陳秀
    利之同意後，二人均明知其等間未有任何債權、債務關係，
    竟基於使公務員登載不實之共同犯意聯絡，先由陳秀利於九
    十三年十月二十日，領取四份印鑑證明交給許志靖，再由許
    志靖於翌日持系爭房地之所有權狀、陳秀利之印鑑章、印鑑
    證明及身份證影本，製作載有「權利人即債權人為許志靖、
    義務人即債務人為陳秀利，土地與建物各一筆共同擔保新臺
    幣（下同）伍佰萬元正」等內容虛偽之土地登記申請書及土
    地、建築改良物抵押權設定契約書後，至臺中市中興地政事
    務所，辦理系爭房地不實之「擔保債權五百萬元之普通抵押
    權」設定事宜，致使不知情之地政承辦公務員，將上開不實
    事項登載於職務上所掌之土地登記簿冊，足以生損害於地政
    機關對於土地及建物權利事項登記及管理作業之正確性及公
    信力，是認被告陳秀利涉犯使公務員登載不實之偽造文書犯
    罪事實。又以被告雖對使公務員登載不實事項有所爭執，惟
    被告於九十九年二月九日偵查時已證稱：因為我是九二一受
    災戶，所以有優惠利率，許志靖就拜託我以我的名義去買房
    子，實際上是他買的，只是登記在我名下，他怕我有其他債
    務，會使房子被拍賣，所以經我同意，將這棟房子設定抵押
    權給他等語（見他字卷第二十一頁）；且其於原審法院一０
    ０年一月六日審理時供稱：系爭房地都是許志靖要買的，貸
    款也都是他繳的，我都沒有繳過貸款。我土地銀行的存摺從
    開戶之後就交給許志靖去處理，我從來沒有拿過該存摺，從
    一開始的貸款都是許志靖在繳；我與被告許志靖於設定系爭
    房地抵押權時，並無任何金錢債務，因為許志靖擔心我外面
    有債務，會查封系爭房地，要我設定抵押權給許志靖。但該
    抵押權沒有要擔保任何債務，也不是要拿來擔保許志靖的出
    資價款等語（見原審三六二四號卷第二十六頁反面、二十九
    頁反面），足認被告與許志靖二人設定系爭房地之擔保五百
    萬元債權之抵押權時，並無五百萬元之債權債務關係，系爭
    房地上設定擔保五百萬元債權之普通抵押權確屬虛偽不實；
    並有土地登記第二類謄本西屯區○○段０四一一之００００
    地號、建物登記第二類謄本西屯區○○段０三三九八之００
    ０建號、土地登記申請書影本、土地、建築改良物抵押權設
    定契約書、臺中縣太平市戶政事務所印鑑證明、陳秀利國民
    身分證影本、臺灣土地銀行臺中分行帳號00000000
    0000號存摺影本等文書資料為憑，原審法院因而認定被
    告罪證明確，以被告陳秀利共同犯使公務員登載不實罪，判
    處有期徒刑三月，如易科罰金，以銀元三百元即新臺幣九百
    元折算壹日；減為有期徒刑一月十五日，如易科罰金，以銀
    元三百元即新臺幣九百元折算一日。緩刑二年，緩刑期間付
    保護管束，並應向指定之政府機關、政府機構、行政法人、
    社區，或其他符合公益目的之機構或團體，提供一百四十小
    時之義務勞務。本院從形式上觀察並無任何採證認事、用法
    或量刑之不當或違法。
三、被告收受原審判決後提起第二審上訴，其上訴理由略以：「
    本件不動產係由許志靖出資，由其繳納貸款並登記陳秀利為
    所有權人，於該不動產所有權移轉登記於許志靖前，為擔保
    許志靖之出資而設定抵押權，具有移轉各該權利之真實效果
    意思。又原判決事實既認陳秀利僅出名登記為所有人，實際
    上由許志靖出資購買，竟又稱兩人均並明知其等間未有任何
    債權債務關係，竟基於使公務員登載不實之共同犯意，有刑
    事訴訟法第三百七十九條第十四款規定判決所載理由矛盾之
    判決當然違背法令」等語。惟按，我國關於不動產採登記主
    義，要以登記之公示性，藉以保障交易之安全。如登記事項
    與現況事實不符，恐怕明顯影響其他債權人對其財產求償之
    可能，且其危及不動產之公示性及大眾之信賴性。參以被告
    僅係系爭房地之登記名義人一情，業據被告於前述偵查證述
    明確，核與被告配偶許進坤於偵查中具結證稱：「因為我們
    是九二一受災戶，可以用優惠利率去買國宅。當初許志靖沒
    有房子，所以我們有同意他用我們的名義購買房子」等語（
    見上開他字偵查卷第二十三頁）相符。況且，被告同意同案
    被告許志靖以不實之債權事由，而為本案抵押權之登記，目
    的係為避免其債務人查封、拍賣系爭房地，亦經被告於原審
    法院供承甚明（參見原審三六二四號卷第二十九頁反面）。
    從而，原審判決認定被告陳秀利與同案被告許志靖共同犯使
    公務員登載不實罪，其事實、理由並無矛盾之處，上訴意旨
    顯有誤會。再者，原審判決既就量刑方面，既已審酌被告之
    素行、犯罪動機、目的、手段、智識程度及生活狀況，及犯
    罪後態度等一切情狀，而量處上開刑度，經核尚屬妥適，並
    無過重或過輕之情形。而被告上訴意旨所指尚不足以認為原
    判決有何足以影響原審判決之不當或違法，揆諸上開規定及
    說明，本件被告之上訴並無具體理由而不合法定程式，應予
    駁回，並不經言詞辯論為之。
四、據上論斷，應依刑事訴訟法第三百六十七條前段、第三百七
    十二條，判決如主文。
中    華    民    國   100    年    3     月    25    日
            刑事第三庭    審判長法  官  王  增  瑜
                                法  官  唐  光  義
                                法  官  曾  佩  琦
上列正本證明與原本無異。
不得上訴。
                                書記官  陳  玫  伶
中    華    民    國   100    年    3     月    25    日